【裁判字號】    98,訴,867
【裁判日期】    980817
【裁判案由】    清償債務
【裁判全文】
臺灣桃園地方法院民事判決               98年度訴字第867號
原      告  聯邦商業銀行股份有限公司
法定代理人  乙○○
訴訟代理人  陳志律師
            鍾瑞楷律師
被      告  鴻沅科技有限公司
法定代理人  甲○○
上列當事人間請求清償債務事件，於民國98年8 月3 日辯論終結
，本院判決如下：
    主  文
被告應給付原告新台幣肆佰陸拾柒萬壹仟貳佰捌拾元，及自民國
九十八年六月十四日起至清償日止，按年息百分之五計算之利息
。
原告其餘之訴駁回。
訴訟費用由被告負擔。
本判決原告勝訴部分，於原告以新台幣壹佰伍拾伍萬捌仟元供擔
保後，得假執行。
原告其餘假執行之聲請駁回。
    事實及理由
壹、程序方面：
一、按訴狀送達後，原告不得將原訴變更或追加他訴，但擴張或
    減縮應受判決事項之聲明者，不在此限，民事訴訟法第255
    條第1 項但書第3 款定有明文。本件原告起訴時，原請求被
    告給付伊新台幣（下同）4,671,280 元，及自起訴狀繕本送
    達之翌日起至清償日止，按年息5%計算之利息，嗣以民事理
    由狀(一)，將上開所請求之利息改按年息6%計算（見本院卷第
    44頁），核屬擴張應受判決事項之聲明，依上規定，尚無不
    合，應予准許。
二、本件被告未於言詞辯論期日到場，核無民事訴訟法第386 條
    各款所列情形，爰依原告聲請，由其一造辯論而為判決。
貳、實體方面：
一、原告起訴主張：訴外人宏亞電子股份有限公司（下稱宏亞公
    司）於民國97年8 月11日與伊簽訂借款契約，約定宏亞公司
    在4,000 萬元額度內得向伊借款，依借款契約第3 條約定「
    動用時借款人應出具『授信額度申請書』，並檢附貴行認可
    之票據，撥貸之金額由貴行決定」；第4 條約定「借款人提
    供之票據，皆為借款人基於商品之銷售、出租或提供服務等
    合法交易行為取得，並經借款人背書轉讓與貴行」，宏亞公
    司即因此向伊借款4,671,280 元，約定借款期間至97年12月
    19日止。嗣宏亞公司為清償系爭借款，以債權讓與之意思，
    轉讓由被告簽發，渣打國際商業銀行股份有限公司南崁分行
    （以下稱渣打銀行）為付款人，票面記載禁止背書轉讓之支
    票2 紙予伊（以下稱系爭支票），分別係：1.票號為AA0000
    000 、發票日為97年12月15日、票面金額2,162,415 元之支
    票；2.票號為AA0000000 、發票日為98年1 月15日、票面金
    額2,508,865 元之支票，金額合計4,671,280 元。詎伊分別
    於97年12月15日、98年1 月15日執上開支票為付款提示後，
    竟因存款不足及拒絕往來戶遭渣打銀行退票。系爭支票雖由
    發票人記載禁止背書轉讓，然伊仍得依一般債權讓與方式取
    得系爭支票所表彰之金錢債權，並經伊以提示付款或起訴狀
    繕本之送達為債權讓與之通知，已生債權讓與之效力。為此
    爰依票據及債權讓與之法律關係，提起本件訴訟，並聲明：
    (一)被告應給付原告4,671,280 元，及自起訴狀繕本送達之翌
    日起至清償日止，按年息6%計算之利息。(二)願供擔保，請准
    宣告假執行等語。
二、被告未於言詞辯論期日到場，亦未提出書狀作何聲明或陳述
    。
三、得心證之理由：
  (一)原告上開所主張之事實，業據提出與伊所述相符之借據、系
    爭支票暨退票理由單為證，而被告已於相當時期受合法之通
    知，其既未於言詞辯論期日到場，亦未提出書狀作何聲明、
    陳述以供本院審酌，依民事訴訟法第280 條第3 項前段準用
    同法條第1 項前段之結果，視同被告對於原告主張之事實自
    認，故堪信原告主張之事實為真正。
  (二)按記名支票，經發票人為禁止轉讓之記載者，依票據法第14
    4 條準用第30條第2 項規定，該支票即不得再依票據讓與之
    方式為轉讓，違反此項禁止之規定者，其轉讓行為不生票據
    法上之效力；惟此種支票仍不失為民法上金錢債權之性質，
    故得依民法規定一般債權讓與方式而轉讓之，但僅能生民法
    上通常債權讓與之效力，其受讓人所取得者為民法上之金錢
    債權，而非票據上之權利，自不得依票據法之規定對於為禁
    止轉讓之發票人行使票據上之權利（最高法院87年度台簡上
    字第30號裁判意旨參照）。本件系爭支票均經發票人記載禁
    止背書轉讓之文義，此據原告陳述在卷，並有系爭支票2 紙
    在卷可稽，已如前述，是原告仍自票載受款人宏亞公司轉讓
    而取得系爭支票，依上說明，原告固不得依票據法之規定對
    發票人即被告行使票據上之權利，所請求依票據法第133 條
    規定之自付款提示日起按年利6 釐計算之利息，核屬無據；
    惟系爭支票仍不失為民法上金錢債權之性質，仍得依民法一
    般債權讓與方式轉讓之，故原告仍得取得系爭支票所表彰之
    金錢債權。次查，系爭支票之票面金額分別為2,162,415 元
    、2,508,865 元，所表彰者即為被告應向宏亞公司給付2,16
    2, 415元、2,508,865 元之債權，又其票載發票日分別為97
    年12月15日、98年1 月15日，依票據法第128 條規定，支票
    乃見票即付之票據，在票載發票日前不得為付款之提示，則
    上開票載發票日即為其所表彰金錢債權之清償期，因此，原
    告主張伊所受讓之上述債權均已到期，亦屬有據。
  (三)次按，債權之讓與，非經讓與人或受讓人通知債務人，對於
    債務人不生效力。但法律另有規定者，不在此限。受讓人將
    讓與人所立之讓與字據提示於債務人者，與通知有同一之效
    力。民法第297 條定有明文。又按，給付無確定期限者，債
    務人於債權人得請求給付時，經其催告而未為給付，自受催
    告時起，負遲延責任。其經債權人起訴，或依督促程序送達
    支付命令，或為其他相類之行為者，與催告有同一之效力；
    遲延之債務，以支付金錢為標的者，債權人得請求依法定利
    率計算之遲延利息；應付利息之債務，其利率未經約定，亦
    無法律可據者，週年利率為百分之五，民法第229 條第2 項
    、第233 條第1 項前段、第203 條分別定有明文。本件原告
    既以起訴狀繕本之送達為債權讓與之通知，應認合法，已生
    債權讓與之效力。從而，原告依債權讓與之法律關係，請求
    被告給付4,671,280 元，並僅請求自起訴狀繕本送達之翌日
    即98年6 月14日（見本院卷第19頁）起至清償日止，按年息
    5%計算之利息，為有理由，應予准許。原告逾此範圍之請求
    （即請求按年息6%計算遲延利息，逾年息5%部分），為無理
    由，應予駁回。再原告陳明願供擔保，聲請宣告假執行，就
    上開應准許部分，核無不合，爰酌定相當擔保金額予以准許
    。惟原告敗訴部分，因其訴業經駁回，故該部分之假執行聲
    請已失所附麗，爰併予駁回。
四、本件事證已臻明確，原告其餘之主張、陳述及所提之證據資
    料，核與判決結果無何影響，爰不一一論述，附此敘明。
五、據上論結，本件原告之訴為一部有理由，一部無理由，依民
    事訴訟法第385 條第1 項前段、第79條、第390 條第2 項，
    判決如主文。
中    華    民    國    98    年    8     月    17    日
                  民事第一庭    法  官  范明達
以上正本係照原本作成
如對本判決上訴，須於判決送達後20日內向本院提出上訴狀
中    華    民    國    98    年    8     月    18    日
                                書記官  張豐松


司法院資訊處製作；財團法人民間司法改革基金會備份。
